【裁判字號】    99,交聲,3002
【裁判日期】    990806
【裁判案由】    聲明異議
【裁判全文】
臺灣臺中地方法院交通事件裁定        99年度交聲字第3002號
原處分機關  交通部公路總局臺中區監理所
受處分人即
異議人      甲○○
上列受處分人因違反道路交通管理處罰條例案件，對於交通部公
路總局臺中區監理所民國99年7月20日所為之處分（中監違字第
裁60-F00000000號違反道路交通管理事件裁決書）聲明異議，本
院裁定如下：
    主  文
原處分撤銷。
甲○○不罰。
    理  由
一、原處分意旨略以：異議人即受處分人甲○○（下稱受處分人
    ）駕駛之車牌號碼5693-LM號自小客車，於民國99年5月6日1
    0時43分許，在苗栗市縣府第二辦公大樓前，因「在禁止臨
    時停車（標誌、標線）處所停車（違規拖吊）」違規，經苗
    栗縣警察局依道路交通管理處罰條例第56條第1項第1款之規
    定舉發，本所遂於99年7月20日依違規事實以中監違字第裁6
    0-F00000000號裁決書，裁處受處分人罰鍰900元等語。
二、聲明異議意旨略以：伊雖有於前述時間，將汽車停放於上揭
    處所，但停車當時該地並未繪設紅線、黃線或任何禁止停車
    標誌，且亦未妨礙他車通行或影響交通安全，警方於舉發後
    又在上址加繪紅線及書寫禁止停車字樣，此舉是否為引誘民
    眾違規之不正當手段？再者，該處設置之標線、標誌設置模
    糊不清，無法辨認，有違道路交通標誌標線號誌設置規則之
    相關規定，爰此聲明異議，請求裁定撤銷原處分等語。
三、按禁止臨時停車線為紅色實線，用以指示禁止臨時停車路段
    ，道路交通標誌標線號誌設置規則第169條第1項、第2項定
    有明文，再按禁止臨時停車處所不得停車，道路交通安全規
    則第112條第1項第1款亦有明文。又汽車駕駛人停車時，在
    禁止臨時停車處所停車者，處600元以上1,200元以下罰鍰，
    道路交通管理處罰條例第56條第1項第1款定有明文。惟按標
    誌、標線、號誌應經常維護，保持清晰完整及有效性能，道
    路交通標誌標線號誌設置規則第7條第1項定有明文。是以，
    倘若道路設置之標誌、標線設置不清、模糊、甚或矛盾，難
    認具有效性或達使人民無法輕易辨明時，自無法期待人民加
    以遵守。
四、經查，本件受處分人於上揭時、地，將其所有之車輛停放該
    處乙節，為受處分人所不爭執，並有舉發通知單一紙及採證
    照片一幀附卷可稽，應堪認定。惟查，原舉發機關係以受處
    分人於設置紅色實線之禁止臨時停車處所違規停車加以舉發
    ，此有苗栗縣警察局99年6月24日苗警交字第099 0026248號
    函及本院99年7月28日公務電話記錄在卷可憑，然經本院勘
    驗上開採證照片一幀及苗栗縣政府函文所附違規停放處所照
    片三幀所示，受處分人停車地點，因路旁地磚長久使用，紅
    色實線已呈現標示不明之狀態，且地磚為白色，因紅色實線
    斑駁之結果，確有可能造成駕駛人誤以為該處繪製白實線，
    為車輛停放線，是以，行政機關有義務對於標誌、標線、號
    誌經常維護，保持清晰完整及有效性能，以期人民遵守相關
    交通規則，維護交通之秩序，而此等不清楚之標線，致使用
    路人無所適從、產生誤會，自無法期待受處分人遵照規定停
    放車輛；又按交通標誌、標號、號誌之設置目的，在於提供
    車輛駕駛人及行人有關道路路況之警告、禁制、指示等資訊
    ，以便利行旅及促進交通安全，並為交通稽查人員執行違規
    取締任務之法令依據，如標誌、標線、號誌之設置模糊不清
    ，致人民無所適從，若率爾將行政機關不確實之行政作為，
    歸責於受處分人，尚嫌嚴苛，亦與立法目的不合。是本件原
    處分機關之處分於法自有未洽，應由本院將原處分撤銷，改
    諭知受處分人不罰，以資適法。
五、據上論斷，應依道路交通管理處罰條例第87條第2 項，道路
    交通案件處理辦法第20條，裁定如主文。
中    華    民    國    99    年     8    月    6     日
                  交通法庭      法  官  劉邦繡
上正本證明與原本無異。
如不服本裁定，應於送達後五日內，向本院提出抗告狀(應附繕
本)。
                                書記官  何俞瑩
中    華    民    國    99    年     8    月     6    日

司法院資訊處製作；財團法人民間司法改革基金會備份。
